【裁判字號】    99,上易,967
【裁判日期】    991026
【裁判案由】    詐欺
【裁判全文】
臺灣高等法院高雄分院刑事判決         99年度上易字第967號
上  訴  人
即  被  告  丙○○
上列上訴人因詐欺案件，不服臺灣高雄地方法院99年度易字第12
33號中華民國99年8 月13日第一審判決（起訴案號：臺灣高雄地
方法院檢察署98年度偵字第34723 、34945 、34946 號、99年度
偵字第4480號），提起上訴，本院判決如下：
     主  文
上訴駁回。
     理  由
一、按不服地方法院之第一審判決而上訴者，應向管轄第二審之
    高等法院為之。上訴書狀應敘述具體理由。上訴書狀未敘述
    上訴理由者，應於上訴期間屆滿後20日內補提理由書於原審
    法院，逾期未補提者，原審法院應定期間先命補正。第二審
    法院認為上訴書狀未敘述理由或上訴有第362 條前段之情形
    者，應以判決駁回之。但其情形可以補正而未經原審法院命
    其補正者，審判長應定期間先命補正。刑事訴訟法第361 條
    、第367 條，分別定有明文。所謂不服第一審判決之具體理
    由，必係依據卷內既有訴訟資料或提出新事證，指摘或表明
    第一審判決有何採證認事、用法或量刑等足以影響判決本旨
    之不當或違法，而構成應予撤銷之具體事由，始克當之（例
    如：依憑證據法則具體指出所採證據何以不具證據能力，或
    依憑卷證資料，明確指出所為證據證明力之判斷如何違背經
    驗、論理法則）；倘僅泛言原判決認定事實錯誤、違背法令
    、量刑失之過重或輕縱，而未依上揭意旨指出具體事由，或
    形式上雖已指出具體事由，然該事由縱使屬實，亦不足以認
    為原判決有何不當或違法者（例如：對不具有調查必要性之
    證據，法院未依聲請調查亦未說明理由，或援用證據不當，
    但除去該證據仍應為同一事實之認定），皆難謂係具體理由
    ，俾與第二審上訴制度旨在請求第二審法院撤銷、變更第一
    審不當或違法之判決，以實現個案救濟之立法目的相契合，
    並節制濫行上訴（最高法院97年度臺上字第892 號判決參照
    ）。是以上訴人之上訴書狀或補提之上訴理由書，雖有敘述
    上訴理由，惟並未具體敘述第一審判決有上述違法、不當情
    形，即與未敘述具體理由無異，其所為上訴，即不符合上訴
    之法定要件。
二、本件原判決以上訴人即被告丙○○所犯幫助詐欺二罪之罪證
    明確，各量處有期徒刑3 月後，定其應執行刑為有期徒刑5
    月，並諭知如易科罰金，以新臺幣1,000 元折算1 日之標準
    ，已詳敘所憑之證據與認定之理由。所為論敘，經核並無違
    背經驗法則或論理法則，量刑亦屬允當。被告上訴意旨略以
    ：被告係老實人，不明社會人心險惡，僅看報紙找工作即遭
    不法之徒言語詐騙騙走存摺等物，並無幫助詐欺之意圖，原
    審未予詳查，被告難以甘服云云。惟查：被告丙○○基於幫
    助他人詐欺取財之不確定故意：(1) 於98年9 月7 日或8 日
    某時許，在高雄市○○路與和平路口之「金礦咖啡店」，將
    其向不知情之友人夏文修借用、由夏文修所開立之陽信銀行
    建國分行、帳號000000000000號帳戶之提款卡及密碼交予年
    籍姓名不詳之成年男子，供該不詳男子及其所屬詐欺集團作
    為詐騙財物之用。嗣該詐騙集團成員即共同意圖為自己不法
    之所有，基於詐欺取財之犯意聯絡，於原判決附表編號1 、
    2 所示之時間、方法詐騙甲○○、丁○○，致甲○○、丁○○陷於錯誤，遂依該詐騙集團指示匯款如原判決附表編號1
    、2 所示金額至夏文修上開陽信銀行帳戶，旋由詐騙集團成
    員提領一空。(2) 另於98年9 月中旬某日，在高雄縣衛武營
    附近，將由其所保管、其女陳姵禔所有之中華郵政股份有限
    公司高雄正言郵局、帳號00000000000000號帳戶之提款卡及
    密碼交予年籍姓名不詳之男子，以供該不詳男子及其所屬詐
    欺集團作為詐騙財物之用。嗣該詐騙集團成員即共同意圖為
    自己不法之所有，基於詐欺取財之犯意聯絡，於原判決附表
    編號3 、4 所示之時間、方法詐騙乙○○、戊○○，致乙○○、戊○○陷於錯誤，遂依該詐騙集團指示匯款如原判決附
    表編號3 、4 所示金額至陳姵禔上開正言郵局帳戶，旋由詐
    騙集團成員提領一空等情，業據原審依被告丙○○之供述、
    證人即被告之友人謝文修、證人即被害人甲○○、丁○○、
    乙○○、戊○○之證述，及中華郵政股份有限公司高雄郵局
    函文暨所附陳姵褆正言郵局帳戶之郵政存簿儲金立帳申請書
    、交易歷史交易清單各1 份、陽信銀行建國分行函文暨所附
    夏文修陽信銀行帳戶之開戶基本資料客戶對帳單各1 份、被
    害人戊○○、丁○○、甲○○、乙○○提出之土地銀行匯款
    單、郵政自動櫃員機交易明細表、聯邦銀行匯款單各1 紙、
    受理詐騙帳戶通報警示簡便格式表、受理各類案件紀錄表、
    受理刑事案件報案三聯單、內政部警政署反詐騙諮詢專線紀
    錄表各1 份等證據資料，且以被告丙○○之學歷為國中畢業
    ，係具有一般正常智識之人，對應徵工作，該等不詳成年男
    子竟要求被告提供帳戶之提款卡及密碼，實與一般常理不符
    ，而被告丙○○對於其所稱之應徵工作過程，完全不知其所
    應徵工作之公司地點、工作地點及工作性質，亦與一般求職
    者求職時之常情相違背，竟為獲取工作機會不顧後果，猶將
    上開提款卡及密碼交與不相識之成年男子，容任犯罪發生而
    不違背其本意，其主觀上具有幫助詐欺之不確定故意甚明，
    認被告之辯解並無可採，所犯幫助詐欺罪之事證明確，而予
    以論處；並已審酌被告丙○○提供帳戶供不法之詐騙集團使
    用，致被害人甲○○、丁○○、乙○○、戊○○受有如原判
    決附表所示金額之損害，助長詐騙集團財產犯罪之風氣，使
    詐財事件層出不窮發生，造成社會互信受損，擾亂金融交易
    往來秩序，影響層面廣泛，更使執法人員難以追查該詐騙集
    團，增加被害人求償之困難，實屬不該，且犯後未能坦承犯
    行，亦未與被害人甲○○、丁○○、乙○○、戊○○達成和
    解，及其犯罪動機、目的、智識程度及被害人所受損害等一
    切情狀，於法定刑度內各量處有期徒刑3 月，並考量其為國
    中畢業，目前無業等情，定其應執行刑為有期徒刑5 月，諭
    知如易科罰金，以新臺幣1,000 元折算1 日之標準。原審顯
    已斟酌刑法第57條各款所列情狀，而無含糊、抽象記載情事
    ，復未逾越法律所規定之法定刑度範圍，或濫用其權限，應
    不得任意指摘為違法（最高法院72年台上字第6696號、75年
    台上字第7033號判例參照）。被告丙○○上訴意旨所稱伊係
    老實人，不明社會人心險惡，僅看報紙找工作即遭不法之徒
    言語詐騙騙走存摺等物，並無幫助詐欺之意圖，原審未予詳
    查云云，純屬自我說詞，難認已依據卷內資料，具體指摘原
    判決有何違法失當情事。被告上開上訴理由，顯非依據卷內
    既有訴訟資料或提出新事證表明原審判決有何不當或違法之
    具體事由。是原審判決並無不當或違法，應認被告提起上訴
    未依據卷內證據資料敘述具體理由之違背法律上程式。
三、綜上所述，被告之上訴理由，不能認係依據卷內訴訟資料指
    摘或表明原審判決有何採證、認事、用法或量刑等足以影響
    判決本旨之不當或違法，而構成應予撤銷之具體事由，其僅
    徒憑己意以原審未予詳查請求撤銷原判決，難謂適法之上訴
    理由。揆諸上揭規定，本件上訴人之上訴屬違背法律上之程
    式，應依法予以駁回，爰不經言詞辯論逕行判決。
據上論斷，應依刑事訴訟法第367 條前段、第372 條，判決如主
文。
中    華    民    國    99    年    10    月    26   日
                  刑事第十庭    審判長法  官  陳中和
                                      法  官  林水城
                                      法  官  蔡國卿
以上正本證明與原本無異。
本判決不得上訴。
中    華    民    國    99    年    10    月    26   日
                                      書記官  張明賢

司法院資訊處製作；財團法人民間司法改革基金會備份。
